臺灣板橋地方法院民事判決　　　　　　　　 96年度國字第7號
原　　　告　甲○○
被　　　告　台北縣政府
法定代理人　乙○○
訴訟代理人　沈明欣律師
上列當事人間請求國家賠償事件，本院於96年6月26日言詞辯論
終結，判決如下：
    主  文
被告應給付原告新台幣貳拾柒萬玖仟肆佰玖拾伍元，及民國96年
3月27日起至清償日止，按年息百分之五計算之利息。
原告其餘之訴駁回。
訴訟費用由被告負擔十分之五 ；餘由原告負擔。
本判決第一項得假執行，但被告以新台幣貳拾柒萬玖仟肆佰玖拾
伍元為原告供擔保後，得免為假執行。
    事實及理由
壹、程序上理由
    依國家賠償法請求損害賠償時，應先以書面向賠償義務機關
    請求之。賠償義務機關對於前項請求，應即與請求權人協議
    。協議成立時，應作成協議書，該項協議書得為執行名義。
    賠償義務機關拒絕賠償，或自提出請求之日起逾30日不開始
    協議，或自開始協議之日起逾60日協議不成立時，請求權人
    得提起損害賠償之訴，國家賠償法第10條第1項、第11條第1
    項分別定有明文。查原告主張被告應負國家賠償責任，原告
    於95年7月28日向被告請求賠償，經協議不成立，有被告95
    年11月27日北府法賠字第0950555890號函在卷可按（見本院
    卷第33頁），爰依前開規定提起本訴等情，是原告起訴時已
    履行前揭法條之前置程序規定，合先敘明。
貳、實體上理由
一、原告起訴主張：
（一）原告於民國（下同）94年4月30日晚上10時許，搭乘由訴
      外人丙○○所騎乘之車牌號碼MD2-285號之機車，行經臺
      北縣重新二重堤外便道由三重往新莊方向，行經路面有有
      一長80公分、寬50公分、深10公分之坑洞，因路燈照明昏
      暗，又無警告標示，導致摔車滑倒，致原告受有顏面擦傷
      2x2公分、頭部外傷併頭皮裂傷5公分、右肩擦傷3x5公分
      、右下腹部擦傷3x4公分、左小腿擦傷併皮膚缺損10x10公
      分等傷害，系爭道路為被告所管理設置之公有公共設施，
      對該道路被告有養護責任，應隨時注意該道路是否平坦，
      以維護行車之安全，是否具備公有設施通常應有之狀態及
      功能而言，系爭道路有坑洞，被告未盡管理養護之注意義
      務，管理有所欠缺，且因當日下雨，系爭坑洞因雨水填滿
      ，無法及時察覺路上有坑洞，訴外人丙○○騎乘機車，並
      未與有過失，爰依國家賠償法第3 條第1 項之規定提起本
      訴，請求如訴之聲明。請求損害賠償之內容如下：
1、醫療費用：原告因本件車禍事故受傷，共計支出醫療費用新
   臺幣（下同）28,532元。
2、增加生活之出部分：因美容手術須值皮約5萬元，美容手術雷
   射2至4次，共4萬元，矽膠片4片共18,800元，復建襪共
   11,800 元，除疤藥品2,800元，合計共123,400元。
3、工作損失部分：原告因傷無法工作，計有3個月，每月薪資為
   39,204元，合計為137,210元。
4、精神慰撫金：原告身體多處擦傷，小腿外觀受損，須經手術
   植皮，為此請求被告賠償300,858 元之慰撫金，以平撫原告
   精神上之痛苦。
（二）聲明：被告應給付原告59萬元及自民國96年3月27日起至
      清償日止，按年息佰分之五計算之利息
二、被告抗辯
（一）系爭道路雖有坑洞，然被告於通報路面有坑洞後，隨即填
      補，並無公有公共設施之設置或管理有欠缺，且系爭道路
      兩側有路燈、視線尚稱良好，本件車禍係因訴外人丙○○
      車速過快所致，退萬步言之，系爭道路如欠缺照明設備，
      原告應減速慢行隨時注意車前狀況，因此原告之使用人丙
      ○○對於本件損害之發生與有過失，原告自應承擔其過失
      ，法院應減輕賠償金額。又原告主張矽膠片支出18,800元
      ，然僅提出之統一發票9,400 元，其餘金額原告並未舉證
      說明，另原告並未提出須支出左小腿植皮手術5 萬元及美
      容手術雷射4 萬元之醫藥費單據，亦非治療身體或健康所
      必要之支出，原告請求並無理由，再者，依據行政院台北
      醫院之函文，原告僅需修養一個月，原告請求3 個月之工
      作損失，並無理由，原告請求精神慰撫金顯屬過高。
（二）聲明：駁回原告之訴，如受不利之判決，願供擔保請准宣
      告假執行。
三、兩造不爭執之事實（96年6月26日言詞辯論筆錄）
（一）原告主張於前揭時地，搭乘由訴外人丙○○所騎乘之車牌
      號碼MD2-285號之機車，行經臺北縣重新二重堤外便道由
      三重往新莊方向，行經路面有有一長80公分、寬50公分、
      深10公分之坑洞，導致摔車滑倒，致原告受有顏面擦傷
      2x2公分、頭部外傷併頭皮裂傷5公分、右肩擦傷3x5公分
      、右下腹部擦傷3x4公分、左小腿擦傷併皮膚缺損10x10
      公分等傷害，系爭道路為被告所管理設置之公有公共設施
      等情，為被告所不爭。
（二）原告主張支出醫藥費28,532元及原告每月薪資為39,204元
      等情 ，為被告所不爭。
四、得心證之理由：
（一）公有公共設施因設置或管理有欠缺，致人民生命、身體或
      財產受損害者，國家應負損害賠償責任，國家賠償法第3
      條第1項定有明文。「上訴人（台南市政府）管理之路段
      既留有坑洞未能及時修補，又未設置警告標誌，足以影響
      行車之安全，已不具備通常應有之狀態及功能，即係公共
      設施管理之欠缺，被上訴人因此受有身體或財產之損害，
      自得依國家賠償法第三條第一項及第九條第二項規定請求
      上訴人負賠償責任，至損害之原因，縱係由於某公司挖掘
      路面所致，倘認該公司應負責任，依同法第三條第二項之
      規定，上訴人對之有求償權，並不因而可免除上訴人對被
      上訴人之賠償義務。」（最高法院73年台上字第3938號判
      例意旨參照）。經查，系爭道路路旁之道路照明設備不足
      ，道路路面昏暗，視線不明，道路正中央有一長約80公分
      、寬50公分、深10公分之坑洞，有原告提出且為被告所不
      爭之台北縣道路交通事故現場圖、道路交通事故照片黏貼
      紀錄表6紙可按（見本院卷第7至10頁），足見，系爭道路
      已不具備道路通常應有之狀態及功能，且未及時設置警告
      標誌，足以影響行車安全，即係公共設施管理之欠缺，原
      告因此受有身體或財產之損害，依國家賠償法第3條第1項
      之規定，國家應負賠償責任，依同法第9第2項之規定以管
      理機關之被告為賠償義務機關。被告抗辯已及時填補坑洞
      ，核與事故發生時之現場照片不符，不足憑信。至於被告
      於本件車禍事故發生後填補系爭道路之坑洞，已無礙於被
      告應負之國家賠償責任。
（二）按因故意或過失，不法侵害他人之權利者，負損害賠償責
      任；又不法侵害他人之身體或健康者，對於被害人因此喪
      失或減少勞動能力或增加生活上之需要時，應負損害賠償
      責任；又不法侵害他人之身體、健康、名譽、自由、信用
      、隱私、貞操或不法侵害其他人格法益而情節重大者，被
      害人雖非財產上之損害，亦得請求賠償相當之金額；民法
      第184條第1項前段、第193條第1項、第195條第1項前段分
      別定有明文，上揭規定為國家賠償法準用，為國家賠償法
      第6條所明定。原告得請求損害賠償之金額，計算如下：
１、醫療費部份：原告主張因本件車禍受有醫療費用28,530元，
    ，有其提出醫療費用收據14件為證，為被告所不爭，原告請
    求有理由，應予准許。
2、工作損失部分：原告因顏面、頭部、腹部、下腹部多處挫擦
   傷，因左下肢深部複雜創傷及植皮手術，於94年5月5日及同
   年月10日各接受清創及植皮手術，於94年5月17日出院，門診
   於94年5月27日拆線，就其受傷情形，有達於不能工作之情形
   ，至少需一個月之修養才能恢復工作等情，有行政院衛生署
   台北醫院96年5 月10日北醫歷字第0960003881號函在卷可按
   （見本院卷第47頁），原告於94年4 月30日因本件車禍事故
   受傷，於翌日住院，直至94年5 月17日出院，於出院後至少
   須休養1 個月才能恢復工作，因此，原告主張每月薪資39,
   204 元，受有1 個月又17日之薪資損失，共計為61,420 元
   （39,204+22216=61 ,420），應屬有據，逾此部分，應予駁
   回。
3、療養費及整形費：原告主張受有前揭傷害，須支出雷射除疤2
   次，約4萬元，左小腿手術疤痕手術約5萬元，並需要矽膠片4
   片費用為18,800元、復建襪2 雙費用11,800元，共支出120,
   600 元，有原告提出台北醫學大學附設醫院所出具之診斷證
   明書及統一發票2 紙可按，逾此部份，應予駁回。至於原告
   主張尚須支出除疤藥品2,800 元，並未提出醫藥費單據舉證
   之，自難採信。原告腿上之疤痕長達10x10 公分，非常明顯
   ，非經除疤及雷射美容手術，顯難恢復皮膚之原狀，有原告
   提出之照片4 紙可按，自有必要經由美容手術除去，故原告
   支出上開手術費用，應為必要之支出，被告抗辯此部份支出
   費用非健康上所必要支出，並無足取。
4、精神慰撫金：按慰撫金之賠償其核給之標準固與財產上損害
   之計算不同，然非不可斟酌雙方身分資力與加害程度，及其
   他各種情形核定相當之數額，最高法院著有51年台上字第223
   號判例可資參照。本院斟酌原告年僅26歲，係國立大學畢業
   ，擔任補習班櫃檯諮詢員，月薪三萬餘元，未婚，名下無不
   動產，因本件車禍受有顏面擦傷2x2公分、頭部外傷併頭皮裂
   傷5公分、右肩擦傷3x5公分、右下腹部擦傷3x4公分、左小腿
   擦傷併皮膚缺損10x10公分等傷害，因本件車禍住院治療，於
   94年5月5日及同年月10日各接受清創及植皮手術，必須忍受
   手術之痛楚，對其心理影響甚鉅，雖於94年5月17日出院，仍
   持續門診追蹤治療，因本件車禍失去其他工作面試機會等兩
   造之身分、地位、經濟能力及其他情形認原告主張被告應賠
   償10萬元為適當。
5、綜上所述，原告得請求被告賠償之金額為310,550元（計算式
   ：28,530+61,420+120,600+100,000=310,550）。
（三）按損害之發生或擴大，被害人與有過失者，法院得減輕賠
      償金額，或免除之，民法第217條第1項定有明文；駕駛機
      車有過失致坐於後座之人被他人駕駛之車撞死者，後座之
      人係因藉駕駛人載送而擴大其活動範圍，駕駛人為之駕駛
      機車，應認係後座之人之使用人，類推適用民法第224 條
      規定依同法第217第1項規定，減輕加害人之賠償金額。訴
      外人丙○○於夜間駕駛機車，本身有足夠照明，而未注意
      車前狀況，駛入坑洞，亦有過失，訴外人丙○○為原告之
      使用人，自應類推適用民法第224條之規定，依法減輕被
      告之賠償金額，本院認依據現場照片所示，當時因下雨雨
      水填滿坑洞，路燈照明設備不足，視線不明，如車速稍快
      ，即難以發現該坑洞，原告僅負有百分之十過失，爰按其
      比例減輕賠償金額為279,495元（310, 550x90%=279,49 5
      ）。
（四）綜上述，原告本於國家賠償法第3條第1項之法律關係，請
      求被告賠償279,495元及自原告於95年7月28日請求國家賠
      償後即受催告後之96年3月27日起至清償日止，按週年利
      率百分之五計算之利息，洵屬正當，應予准許，逾此部分
      之請求，則屬無據，應予駁回。
五、本件所命給付之金額或價額未逾50萬元之判決，爰依民事訴
    訟法第389條第1項第5款之規定，應依職權宣告假執行，至
    於原告其餘假執行之聲請，因該部分訴之駁回而失所附麗，
    應併予駁回。被告聲明願供擔保請准宣告免為假執行，爰酌
    定相當金額准許之。
六、本件事證已明，兩造其餘攻擊防禦方法，均與本判決所為前
    開判斷不生影響，無庸逐一論述，附此敘明。
七、結論：原告之訴一部為有理由，一部為無理由，依民事訴訟
    法第79條但書、第389條第1項第5款、第392條第2項，判決
    如主文。
中　　華　　民　　國　　96　　年　　7　　月　　17　　日
                      民事第三庭法　官　徐玉玲
以上正本係照原本作成
如對本判決上訴，須於判決送達後20日內向本院提出上訴狀
中　　華　　民　　國　　96　　年　　7　　月　　17　　日
                    　　　　　　書記官　朱家惠
